【裁判字號】    99,交易,317
【裁判日期】    990630
【裁判案由】    過失致死
【裁判全文】
臺灣臺北地方法院刑事判決             99年度交易字第317號
公  訴  人  臺灣臺北地方法院檢察署檢察官
被      告  甲○○
上列被告因過失致死案件，經檢察官提起公訴（99年度調偵字第
389 號），本院判決如下：
    主  文
甲○○因過失致人於死，處有期徒刑伍月，如易科罰金，以新臺
幣壹仟元折算壹日。緩刑貳年。
    事  實
一、甲○○於民國99年1 月20日10時8 分許，駕駛車牌號碼：71
    16－UW號自小客車，沿臺北市○○○路北往南行駛，行經該
    路5 段372 巷欲左轉該忠孝東路5 段372 巷27弄道路時，本
    應注意汽車行近行人穿越道前，應減速慢行，遇有行人穿越
    時，無論有無交通警察指揮或號誌指示，均應暫停讓行人先
    行通過，且應注意車前狀況，隨時採取必要之安全措施，而
    依當時天候晴、道路乾燥無缺陷、無障礙物、視距良好，並
    無不能注意之情事，竟疏未注意前方狀況，即貿然通過行人
    穿越道，適有行人陳黃淑姿正步行於行人穿越道，甲○○閃
    避不及，所駕駛車輛車頭撞擊陳黃淑姿，致陳黃淑姿倒地受
    傷，嗣經送醫急救後延至同年月22日10時20分許，終因神經
    性休克、顱骨骨折併顱內出血死亡。甲○○於肇事後，留在
    現場向前往處理之臺北市政府警察局信義交通分隊警員承認
    為肇事人，並接受裁判。
二、案經臺北市政府警察局信義分局移送臺灣臺北地方法院檢察
    署檢察官偵查後提起公訴。
    理  由
壹、證據能力：
    按被告以外之人於審判外之言詞或書面陳述，除法律有規定
    者外，不得作為證據。又被告以外之人於審判外之陳述，雖
    不符前4 條之規定，而經當事人於審判程序同意作為證據，
    法院審酌該言詞陳述或書面陳述作成時之情況，認為適當者
    ，亦得為證據。當事人、代理人或辯護人於法院調查證據時
    ，知有第159 條第1 項不得為證據之情形，而未於言詞辯論
    終結前聲明異議者，視為有前項同意，刑事訴訟法第159 條
    第1 項、第159 條之5 分別定有明文。查證人即被害人陳黃
    淑姿之配偶乙○○於警詢中之陳述，對被告甲○○而言，為
    審判外之陳述而屬傳聞證據，惟被告於本院審理中，並不爭
    執證據能力，復未曾於言詞辯論終結前聲明異議，而本院審
    酌該證人陳松茂於警詢中陳述作成時之情況，並無違法取證
    及證明力過低之瑕疵，亦認以之作為證據為適當，依前揭規
    定說明，證人乙○○於警詢中之陳述，自得為證據。
貳、實體方面：
一、上開犯罪事實，業經被告於警詢、偵查及本院審理中均坦承
    不諱（見99年度偵字第3436號偵查卷第8 頁至第11頁、第41
    頁、第47頁、本院99年6 月21日審理筆錄第2 頁），核與證
    人即被害人陳黃淑姿之配偶乙○○於警訊及本院審理中指述
    情節相符合（見99年度偵字第3436號偵查卷第9 頁至第11頁
    、本院99年6 月21日審判筆錄第2 頁至第3 頁），並有道路
    交通事故現場圖1 份、道路交通事故調查報告表(一)、(二)資料
    1 份、現場照片9 張、監視器翻拍照片4 張、臺北市立聯合
    醫院忠孝院區驗傷診斷書1 份、臺灣臺北地方法院檢察署檢
    察官99年1 月22日相驗筆錄1 份、相驗屍體證明書1 份、臺
    灣臺北地方法院檢察署檢驗報告書1 份及相驗屍體照片1 份
    在卷可稽（見99年度偵字第3436號偵查卷第24頁、第25頁、
    第31頁至第37頁、第38頁、99年度相字第68號偵查卷第43頁
    、第46頁、第47頁至第52頁、第55頁以下），足徵被告前開
    自白與事實相符，堪予採信。
二、按汽車行駛時，駕駛人應注意車前狀況；汽車行經行人穿越
    道，遇有行人穿越時，無論有無交通指揮人員指揮或號誌指
    示，均應暫停讓行人先行通過，分別為道路交通安全規則第
    94條第3 項前段、第103 條第2 項定有明文。本件被告駕駛
    車輛行至肇事地點行近行人穿越道前，應減速慢行，遇有行
    人穿越時，無論有無交通警察指揮或號誌指示，均應暫停讓
    行人先行通過，且應注意車前狀況，隨時採取必要之安全措
    施，而依當時天候晴、道路乾燥無缺陷、無障礙物、視距良
    好，復無不能注意上開規定之情事，有上開調查報告表在卷
    可參，被告並無不能注意之情，其竟疏未注意及此，以致發
    生碰撞事故，造成被害人陳黃淑姿死亡，被告駕駛車輛之行
    為有過失甚為明確。又本件被害人係因被告之過失駕車行為
    而死亡，此亦有前開臺灣臺北地方法院檢察署檢驗報告書1
    份、相驗屍體證明書1 份、相驗屍體照片1 份、及臺北市立
    聯合醫院忠孝院區診斷證明書1 份在卷可稽，是被告之過失
    行為與被害人死亡間，亦有因果關係。從而，本件罪證明確
    ，被告過失犯行洵堪認定，應依法論科。
三、核被告所為係犯刑法第276 條第1 項之過失致人於死罪。又
    本案案發地點在行人穿越道，且係被害人欲穿越道路而行走
    於行人穿越道時，遭被告駕駛汽車未依規定讓行人優先通行
    ，因而肇事，自應依道路交通管理處罰條例第86條第1 項之
    規定，加重其刑。又被告於車禍發生後，於職司偵查機關未
    發覺其過失傷害犯罪之前，即向前往處理之臺北市政府警察
    局信義交通分隊警員承認為肇事人，並接受裁判，有臺北市
    ○○○○○道路交通事故肇事人自首情形紀錄表1 份在卷可
    稽（見99年度偵字第3436號偵查卷第29頁），是其係對於未
    發覺之犯罪自首而受裁判，應依刑法第62條前段之規定減輕
    其刑，並先加後減之。爰審酌被告素行良好，係因一時不慎
    ，而犯本罪，雖已造成被害人家屬難以抹滅之傷害，惟被告
    於本案車禍事故後，已積極與被害人家屬達成和解，彌補損
    失，有調解書1 份附卷可佐（見99年度調偵字第389 號偵查
    卷第2 頁），被害人家屬乙○○於本院審理中亦表示不願再
    追究被告刑責（見本院99年6 月21日審判筆錄第3 頁），及
    佐以被告犯罪後已經坦承犯行，態度良好等一切情狀，量處
    如主文所示之刑，並諭知易科罰金之折算標準。末查被告前
    未曾受有期徒刑以上刑之宣告，此有臺灣高等法院被告前案
    紀錄表1 份存卷可考，被告因一時不慎致犯本罪，犯後已坦
    承犯行，尚知悔悟，且已與被害人家屬達成和解，彌補損失
    ，如前所述，其經此偵、審之教訓，自當知所惕勉而無再犯
    之虞，本院綜核各情認上開對被告所宣告之刑以暫不執行為
    適當，故併予宣告緩刑2 年，以啟自新。
據上論斷，依刑事訴訟法第299 條第1 項前段，刑法第276條第1
項、第62條前段、第41條第1 項前段、第74條第1 項第1 款，道
路交通管理處罰條例第86條第1 項，刑法施行法第1 條之1 ，判
決處刑如主文。
本案經檢察官楊婉鈺到庭執行職務。
中    華    民    國    99    年    6     月    30    日
                      臺灣臺北地方法院刑事第十七庭
                                  法  官  賴淑美
上正本證明與原本無異。
如不服本判決應於收受送達後10日內向本院提出上訴書狀，並應
敘述具體理由；其未敘述上訴理由者，應於上訴期間屆滿後20日
內向本院補提理由書（均須按他造當事人之人數附繕）「切勿逕
送上級法院」。
                                  書記官  許翠燕
中    華    民    國    99    年    7     月    5     日
附論罪科刑依據之法條：
中華民國刑法第276條
（過失致死罪）
因過失致人於死者，處 2 年以下有期徒刑、拘役或 2 千元以下
罰金。
從事業務之人，因業務上之過失犯前項之罪者，處 5 年以下有
期徒刑或拘役，得併科 3 千元以下罰金。

司法院資訊處製作；財團法人民間司法改革基金會備份。
